臺灣桃園地方法院刑事判決　　　　　　　　　　　　　九十年度簡上字第一一號
　　上　訴　人
　　即　被　告　甲○○
　　　　　　　　乙○○
右列上訴人因被告傷害案件，不服本院中壢簡易庭九十年五月一日，八十九年度壢簡
字第九八五號第一審簡易判決（檢察官聲請簡易判決處刑聲請書案號：八十九年度偵
字第五五三四號，併辦案號：八十九年度偵字第六八０五號）提起上訴，本院判決如
左：
    主  文
原判決撤銷。
甲○○、乙○○共同以強暴之非法方法剝奪人之行動自由，各處拘役參拾日，如易科
罰金以參佰元折算壹日。
    事  實
一、甲○○與乙○○係兄弟關係，於民國八十九年三月廿日下午下班後，共同駕車返
    回甲○○位在桃園縣平鎮市○○里○○路二九二巷二十號之住處，於下午五時卅
    分許，到達甲○○住處門前時，渠二人發現經常騷擾住於甲○○宅之戊○○之丁○○在甲○○住處門前向在其內之戊○○叫囂，丁○○發現甲○○、乙○○二人
    歸來，乃立即騎乘機車逃離，不料甫騎乘五、六公尺，即因心慌、重心不穩而摔
    倒，甲○○與乙○○見狀乃追上前去，叫丁○○以後不得來該處騷擾，詎丁○○
    立即自機車內取出一客觀上得為凶器使用之起子一支向甲○○刺去，致甲○○受
    有右手背撕裂傷（後經送急診實施縫合，此部分業據甲○○提出告訴，然檢察官
    於八十九年度偵字第六八０五號案件中，漏未處理此一部分），甲○○與乙○○
    因之生以強暴之非法方法剝奪人之行動自由之共同犯意聯絡，與丁○○扭打（甲○○、乙○○毆打丁○○未成傷），奪下丁○○持有之前開起子一支，並制服丁○○後，命令並強拉丁○○與渠二人回至甲○○宅前談判，迨回至甲○○宅前，
    渠二人又與丁○○言語不合，三人乃又扭打（亦未成傷），扭打畢，甲○○、乙○○二人要求丁○○承諾以後不會再來鬧，始讓丁○○離去。
二、案經丁○○訴由桃園縣警察局平鎮分局報請臺灣桃園地方法院檢察署檢察官偵查
    後聲請簡易判決處刑及移送併辦。
    理  由
一、訊據被告甲○○、乙○○固不否認於右開時、地與告訴人丁○○發生爭執、扭打
    之事實，然均辯稱：渠二人在第一次與丁○○發生扭打後，即請丁○○與渠二人
    共同至甲○○之宅前談清楚，並沒有強拉丁○○，或限制其自由云云。惟查：告
    訴人丁○○既見甲○○、乙○○下班歸來即欲逃離現場，嗣更因心慌而機車重心
    不穩摔倒在地，由此可見丁○○亟欲逃離之決心，被告二人自後追來，丁○○乃
    取出起子與被告二人扭打衝突，更可知丁○○絕無可能自願與被告二人回至被告
    甲○○宅前談判，其應係為被告二人制服後，在被告二人之強制力下，始回至被
    告甲○○宅前。再查，被告乙○○於本院九十一年三月廿七日調查時自陳丁○○
    與渠及渠兄甲○○共同回至甲○○宅前之後，甲○○又出手毆打丁○○胸部二拳
    ，若丁○○自願與渠二兄弟回至甲○○宅前談判，何以又生此衝突？況被告二人
    於八十九年四月廿七日接受檢察官訊問時亦自承「後來是他（丁○○）同意不鬧
    事，才給他回去」，可見丁○○非自願待於甲○○宅前。綜上，被告二人之前開
    辯詞，不足採信，告訴人丁○○亦指訴係為被告二人強拉回被告甲○○宅前，該
    項指訴，與本院前開認定相符，本件事證明確，應依法論科。
二、核被告所為，均係犯刑法第三百零二條第一項之罪。被告二人具有犯意聯絡、行
    為分擔，為共同正犯。併案審理之八十九年度偵字第六八０五號部分，與本院判
    決事實乃屬事實上同一案件，本院自得一併審理，並採酌該案中之證據，並此
    明。爰審酌被告二人均尚無前科（甲○○過失致死之緩刑期間已滿）（此有台灣
    高等法院被告全國前案紀綠表二紙可憑）、素行良好、被告二人之行為動機尚屬
    情有可原、其二人對告訴人之損害不大、行為手段等一切情狀，量處如主文所示
    之刑。末按被告行為後，刑法第四十一條於九十年一月十日經修正公布，並於同
    年月十二日生效，易科罰金之適用範圍擴大為最重本刑五年以下有期徒刑之罪，
    並明定併合處罰之數罪，如各罪均得易科罰金者，其應執行之刑逾六月時，亦得
    適用之，比較新舊法之結果，以裁判時即修正後之刑法第四十一條第一項前段對
    被告較為有利，爰依刑法第二條第一項前段規定適用裁判時之法律，就被告所宣
    告之刑，諭知易科罰金之折算標準。原審認定被告妨害自由犯行之部分，認事用
    法固屬無誤，然被告被訴傷害部分既經本院不另為無罪之諭知（見後述），且被
    告妨害自由之動機亦尚未經原審審酌，被告上訴主張渠等俱無傷害、妨害自由犯
    行，雖非全有理由，因原審判決有以上之違誤，仍應由本院將原判決撤銷改判如
    上所述。
三、公訴意旨另以：被告二人於事實欄所述時、地追趕上告訴人丁○○後，即共同追
    打丁○○，致其受有右臉挫傷、右眼角裂傷、左食指裂傷、右前臂擦傷、右膝左
    膝、右下腿破皮等傷害，因認被告二人尚另涉犯刑法第二百七十七條第一項之傷
    害罪。按犯罪事實應依證據認定之，無證據不得推定其犯罪事實，刑事訴訟法第
    一百五十四條定有明文。又認定不利於被告之事實，須依積極證據，苟積極證據
    不足為不利於被告事實之認定時，即應為有利於被告之認定，更不必有何有利之
    證據，最高法院三十年上字第八一六號著有判例可資參照。經核公訴人認定被告
    此項犯罪，無非係以告訴人丁○○之指訴、其所提之診斷書為主要論據。訊據被
    告均堅決否認右開犯行，均辯稱：渠等雖有與告訴人丁○○扭打，然丁○○之傷
    勢係其自己欲逃離時騎車摔倒所致等語。經查：告訴人本身亦不否認其欲騎機車
    離去時摔倒受傷，其於本院調查時自承手、腳之傷勢均係摔倒所致，又於本院審
    理時陳稱膝蓋部分是跌倒受傷的，其前後所言已非一致，再者，由診斷書觀之，
    其所受傷勢蓋為裂傷、擦傷、破皮傷，傷痕則不超過三公分，甚至小至０．一公
    分者，破皮傷、擦傷則根本未示長度、範圍，可見該等裂傷、擦傷、破皮傷均甚
    輕微，欲由該診斷書即推斷告訴人指訴其之傷勢係由被告二人圍毆，稍嫌速斷。
    非惟如是，被告甲○○因為告訴人所持起子刺傷，導致右手背撕裂傷，經送醫急
    診縫合，此有診斷書一紙可按，告訴人所持起子並為被告二人奪下扣案可證，證
    人丙○○、戊○○亦於本院調查時證稱告訴人持起子與被告二人扭打等語在卷，
    審諸被告甲○○已先為告訴人持利器刺傷匪淺，且嗣後該利器又為被告二人奪下
    控制中，其二人若果欲加傷害告訴人，除以圍毆方式外，尚有所奪下之利器可供
    利用，則告訴人所受傷勢絕非僅如上所述而已。再查，告訴人於本院指訴係被告
    二人開車衝撞伊、將伊之機車逼到水溝內才會摔倒云云，非惟未經告訴人舉證，
    證人丙○○亦於本院調查時證稱是告訴人在被告甲○○家門口大吵大鬧，伊與被
    告二人共乘汽車回去時，告訴人自己騎機車要走，騎了五、六公尺，在前方十字
    路口跌倒等語，該證詞與被告二人之辯詞相符，因之，告訴人摔倒所受傷勢亦尚
    非得歸因於被告二人。此外，復查無其他積極證據，足以證明被告有何上開傷害
    犯行，被告此部分犯罪尚屬不能證明，衡諸首開法條及判例要旨，本應依法諭知
    無罪之判決，然此部分若果成罪，則與前開論罪部分具牽連犯裁判上一罪之關係
    ，爰不另為無罪之諭知。
據上論斷，應依刑事訴訟法第四百五十五條之一第三項、第三百六十九條第一項前段
、第三百六十四條、第二百九十九條第一項前段，刑法第二條第一項前段、第二十八
條、第三百零二條第一項、第四十一條第一項前段，罰金罰鍰提高標準條例第一條前
段、第二條，判決如主文。
本案經檢察官黃俊華到庭執行職務
中      華      民      國      九十一    年    五      月      一      日
                                臺灣桃園地方法院刑事第一庭
                                        審判長法  官    吳  爭  奇
                                              法  官    黃  斯  偉
                                              法  官    曾  雨  明
右正本證明與原本無異。
不得上訴。
                                              書記官    戴  育  萍
中        華        民        國    九十一   年     五    月     七     日
附論罪科刑依據之法條：
刑法第三百零二條第一項
私行拘禁或以其他非法方法，剝奪人之行動自由者，處五年以下有期徒刑、拘役或三
百元以下罰金。
